【裁判字號】    95,再易,11
【裁判日期】    950426
【裁判案由】    損害賠償
【裁判全文】
臺灣高等法院民事判決                  95年度再易字第11號
再 審 原告  己○○
再 審 被告  高信投資顧問有限公司
法定代理人  庚○○
再 審 被告  國泰世華商業銀行股份有限公司復興分行
法定代理人  丁  ○
再 審 被告  台灣台北地方法院
法定代理人  丙○○
再 審 被告  乙○○
            戊○○
            甲○○
當事人間損害賠償事件，再審原告對於中華民國94年12月27日本
院93年度上易字第75號確定判決提起再審之訴，本院判決如下：
    主  文
再審之訴駁回。
再審訴訟費用由再審原告負擔。
    事實及理由
一、本件再審原告主張略以：本院93年度上易字第75號判決（下
    稱確定判決）認定再審原告係委由香港新金商國際金融有限
    公司（下稱新金商公司）為外幣期貨行紀業務一節，有違兩
    造約定。又，訴外人金麒國際有限公司（下稱金麒公司）常
    以高信投資集團名義與客戶訂立合約書，可認高信投資顧問
    有限公司（下稱高信公司）係以金麒公司及新金商公司之合
    約書與客戶訂約，則系爭外幣現貨居間與金錢寄託契約確係
    由高信公司以新金商公司之名義訂定，並以新金商公司帳戶
    收取再審原告交付之新台幣（下同）２萬元定金，原確定判
    決不同之認定違背經驗法則、論理法則及證據法則，適用法
    規顯有錯誤。又，舉證責任之分配應符合誠信原則，再審原
    告已提出民國83年 7月14日國泰世華銀行股份有限公司（下
    稱世華銀行）民間匯出款項結購外匯申請書及 8月31日之和
    解書等證據，證明再審被告乙○○確有代表高信公司與再審
    原告簽訂外幣現貨居間與金錢寄託契約，原確定判決未為該
    認定亦屬適用法規顯有錯誤。又，原審審判長於言詞辯論時
    認再審原告請求有理由，卻於主文中為相反諭示，理由中之
    說明並無法推論出其主文之結論，其判決理由與主文顯有矛
    盾。再者，法院若依職權調查新金商公司及高信公司登記事
    項卡等資料，即可發現再審被告戊○○為高信公司及新金商
    公司之實際負責人，前開證據應屬發現未經斟酌之證物或得
    使用之證物，確定判決若能斟酌再審原告提出之重要證物，
    可使再審原告受較有利之判決。再者，再審原告主張高信公
    司為系爭合約之當事人，確定判決卻認定金麒公司為系爭合
    約當事人，實有判決不備理由之違法。末者，確定判決之承
    審法官違反闡明義務，未就再審原告所主張之原因事實為准
    否之裁判，且濫用權利，已屬就本訴訟違背職務而犯刑事上
    枉法裁判等罪，爰依民事訴訟法第496條第1項第1、2、7、
    13款規定及第497條規定提起本件再審之訴， 請求廢棄確定
    判決，並聲明：(一)確定判決廢棄。(二)再審被告應連帶給付再
    審原告60萬4480元及自84年7月8日起至清償日止，按年息5%
    計算之利息；或再審被告各應給付再審原告60萬4480元及自
    84年7月8日起至清償日止，按年息5%計算之利息。如其中一
    人已為給付，於其給付範圍內，其他人免給付義務。(三)再審
    及前審訴訟費用均由再審被告負擔。再審被告未據提出書狀
    為何聲明或陳述。
二、按得以再審之訴對於確定終局判決聲明不服者，如以當事人
    發現未經斟酌之證物或得使用該證物者，須以如經斟酌可受
    較有利益之裁判者為限。又以第７款情形提起再審之訴係以
    宣告有罪判決已確定，或因證據不足以外之理由，而不能為
    有罪之確定判決為限。民事訴訟法第496條第1項第13款、第
    2項定有明文。次按民事訴訟法第496條第1項第1款所謂適用
    法規顯有錯誤，係指確定判決所適用之法規，顯然不合於法
    律規定，或與司法院現尚有效及大法官會議之解釋，或最高
    法院現尚有效之判例顯有違反，或消極的不適用法規，顯然
    影響裁判者而言，並不包括判決理由矛盾、理由不備、取捨
    證據及認定事實錯誤之情形在內（最高法院92年度台上字第
    320號判決意旨參照）。又， 民事訴訟法第492條第1項第11
    款（即現行同法第496條第1項第13款）所謂當事人發見未經
    斟酌之證物，係指前訴訟程序事實審之言詞辯論終結前已存
    在之證物，因當事人不知有此，致未經斟酌，現始知之者而
    言。若在前訴訟程序事實審言詞辯論終結前，尚未存在之證
    物，本無所謂發見，自不得以之為再審理由，最高法院亦著
    有29年度上字第1005號判例可考。
三、經查，再審原告主張原確定判決有民事訴訟法第496條第1項
    第1、2、7、13款規定及第497條規定之再審事由，核有誤解
    ，茲分述如下：
  (一)再審原告主張原確定判決有民事訴訟法第496條第1項第 1款
    「適用法規顯有錯誤」之再審事由部分：按再審原告主張原
    確定判決有違誠信原則、經驗法則、論理法則及證據法則，
    適用法規顯有錯誤云云。然觀再審原告所指述居間與金錢寄
    託契約存在於何人之間，均屬就原確定判決認定之事實為指
    摘，並不符適用法規顯有錯誤之要件。再審原告雖復主張原
    確定判決有理由不備之情，惟按理由不備原非屬適用法規顯
    有錯誤情形，況確定判決就再審原告所主張之請求權有何不
    符，均已於理由中詳予論述﹙見原確定判決第6至11頁﹚，
    並無判決不備理由之情。
  (二)再審原告主張原確定判決有民事訴訟法第496條第 1項第2款
    「判決理由與主文顯有矛盾者」之再審事由部分：按所謂判
    決理由與主文顯有矛盾者，係指判決理由中所得出之結論顯
    然與主文不同而言，然觀諸原確定判決主文為「上訴及追加
    之訴駁回」，於理由中則論述分別敘明再審原告對再審被告
    之請求無理由不應准許之心證，並維持台灣台北地方法院判
    決駁回再審原告之訴﹙見原確定判決第6至11頁﹚， 實無判
    決理由與主文顯然矛盾之情。至於再審原告主張原審審判長
    於言詞辯論時認再審原告請求有理由，卻於主文中為相反諭
    示云云，並無證據證明，該情事亦非屬判決理由與主文顯有
    矛盾之情。
  (三)再審原告主張原確定判決有民事訴訟法第496條第１項第7款
    「參與裁判之法官關於該訴訟違背職務犯刑事上之罪者，或
    關於該訴訟違背職務受懲戒處分，足以影響原判決者」之再
    審事由部分：經查再審原告雖主張原確定判決之承審法官枉
    法裁判及偽造訴訟文書，惟未據提出任何證據證明有此訴訟
    存在並經宣告有罪之確定判決暨所指摘之事對確定判決有何
    影響，本此，實難認確定判決有本款再審事由。
  (四)再審原告主張原確定判決有民事訴訟法第496條第1項第13款
    「當事人發現未經斟酌之證物或得使用該證物者」之再審事
    由部分：再審原告主張本院若依職權調查新金商公司及高信
    公司登記事項卡等資料，即可發現再審被告戊○○為高信公
    司及新金商公司之實際負責人，再審原告主張均屬實在云云
    。然查前開資料既始終存在且為再審原告於確定判決言詞辯
    論終結前即知悉，故該資料顯非屬再審原告所未發現致不能
    提出供斟酌之證物，況公司登記事項卡僅記載公司名義上之
    負責人，並不能證明再審被告戊○○為高信公司及新金商公
    司之實際負責人，更不能證明再審被告戊○○、乙○○及甲
    ○○有共同詐騙再審原告之情。又再審原告雖主張再審被告
    戊○○、乙○○及甲○○均未就再審原告主張之事實為爭執
    云云。然按其等就再審原告之主張已於訴訟程序中加以否認
    ，此亦有確定判決可稽（確定判決第6、8頁），再審原告主
    張原確定判決就此漏未斟酌，實無足採。再，原確定判決亦
    已就台北地院83年度訴字第3206號及84年度訴字第2240號民
    事判決、本院85年度上易字第1673號及88年度上易字第1783
    號刑事判決加以斟酌，此觀原確定判決事實與理由第四項(二)
    (2)部分即明（原確定判決第７頁參照），足見原確定判決就
    前開事項亦非漏未斟酌。
  (五)再審原告主張原確定判決有民事訴訟法第497條「 就足影響
    於判決之重要證物，漏未斟酌」之再審事由：查再審原告泛
    言指稱原確定判決就其於原審提出之重要證物均漏未斟酌云
    云，並未陳明如何證物未經斟酌之情，並提出足以影響判決
    之重要證物供參，已難認其主張為有理由。再按有關新金商
    公司及高信公司登記事項卡等資料即使經斟酌，無從使再審
    原告受較有利之判決，及原確定判決已就台北地院83年度訴
    字第3206號及84年度訴字第2240號民事判決、本院85年度上
    易字第1673號及88年度上易字第1783號刑事判決加以斟酌，
    該部分亦非屬足以影響判決而漏未斟酌之重要證物，亦如前
    述，則再審原告主張復與本條規定不合而不足憑採。
四、綜上所述，再審原告本於前開理由提起再審之訴，為顯無理
    由，應予駁回，爰不經言詞辯論，判決如主文。
中    華    民    國    95    年    4     月    26    日
                  民事第七庭  審判長法  官  鄭三源
                                    法  官  王聖惠
                                    法  官  黃嘉烈
正本係照原本作成。
不得上訴。
中    華    民    國    95    年    4     月    28    日
                                    書記官  倪淑芳


司法院資訊處製作；財團法人民間司法改革基金會備份。
